【裁判字號】    92,交簡上,2
【裁判日期】    920408
【裁判案由】    過失傷害
【裁判全文】
臺灣花蓮地方法院刑事判決                          九十二年度交簡上字第二號
    上  訴  人
    即  被  告  甲○○
    選任辯護人  陳清華律師
右列上訴人因被告過失傷害案件，不服本院玉里簡易庭中華民國九十一年十二月三日
九十一年度玉交簡字第五六號之第一審判決（聲請簡易處刑案號：九十一年度偵字第
一三○號），提起上訴，本院管轄之第二審合議庭判決如左：
    主  文
原判決撤銷。
甲○○因過失傷害人，處有期徒刑貳月，如易科罰金，以佰元折算壹日。
    事  實
一、甲○○於民國民國九十一年三月八日上午十時十分許，駕駛車牌號碼ＨＧ─五二
    七五號自小客車，沿花蓮縣玉里鎮○○路由北往南方向行駛至同路一○八號前路
    邊停車，欲開啟車門時，原應注意行人、車輛並讓其先行，而依當時天候、視線
    、路況、視距情形，又無不能注意之情事，竟疏於注意，未注意左後方來車，貿
    然開啟車門，致同向後方騎乘ＨＧＰ─八三○號重型機車行經該處之丙○○閃避
    不及，當場撞上該自用小客車左前車門，丙○○因而人車倒地，丙○○並翻滾至
    車道上，適同向後方有饒菊蓮駕駛之ＨＱ─五○○一號自小客車尾隨在後，因事
    出突然，饒菊蓮未及反應，所駕駛之自用小客車車輪旋即輾過丙○○，丙○○因
    而受有頭部外傷併腦挫傷、兩側外展神經麻痺、右側第三、五肋骨骨折、右臉及
    右耳撕裂傷等傷害。甲○○肇事後，在上述犯行被發覺前，除委請姓名不詳路人
    電召救護車將丙○○送醫外，並於警員乙○○至現場處理時，主動坦承肇事而自
    首犯罪，且到庭接受裁判。
二、案經甲○○自首及被害人丙○○訴由花蓮縣警察局玉里分局報告臺灣花蓮地方法
    院檢察署檢察官偵查起訴。
    理  由
一、訊據被告甲○○對右揭事實坦承不諱，核與告訴人丙○○指訴及目擊證人丁○○
    、戊○○、金魯萍證述之情節相符，並有道路交通事故調查報告表、現場照片及
    慈濟綜合醫院診斷證明書一紙附卷可稽。按停車向外開啟車門時，應注意行人、
    車輛，並讓其先行，道路交通安全規則第一百十二條第一項第十五款定有明文。
    查本件被告乘坐汽車於停車開啟車門時，自應遵行上開交通安全規定，而注意前
    後來車狀況，以避免發生一定結果之危害，並隨時採取必要之安全措施，且參之
    當時天候晴、日間、路面乾燥、無缺陷亦無障礙物且視距良好等情，此有道路交
    通事故調查報告表一紙附卷可佐，顯無不能注意之情事，詎其竟因疏於注意車後
    適有丙○○玉騎乘機車自左後方駛來之狀況，貿然開啟車門未採取適切預防危險
    發生之安全措施，致車禍事故發生，造成告訴人丙○○因翻滾至車道上，為同向
    後方由饒菊蓮駕駛之ＨＱ─五○○一號自小客車車輪輾過，受有頭部外傷併腦挫
    傷、兩側外展神經麻痺、右側第三、五肋骨骨折、右臉及右耳撕裂傷之傷害，被
    告顯有過失，且其過失行為與告訴人丙○○之受傷害結果間，顯有相當因果關係
    ，本案事證明確，被告過失傷害犯行，堪以認定。至被告雖堅稱案外人饒菊蓮就
    本案告訴人之受傷結果亦有過失云云，然查，案外人饒菊蓮於案發前係駕車緊接
    尾隨在告訴人丙○○所騎乘之機車之後，於告訴人人車倒地之際，其所駕駛之自
    用小客車距告訴人約四公尺等情，業據現場目擊證人戊○○於本院調查時結證在
    卷，另名現場目擊證人丁○○亦證稱：伊看見機車騎車倒地之後，後車（按指饒
    菊蓮所駕之自用小客車）亦於很短時間內緊接壓過機車騎士等語（均見本院九十
    二年一月二十九日訊問筆錄），足徵案外人饒菊蓮係因本案事發突然，其復駕車
    緊隨在告訴人機車之後，在猝不及防之狀況下，因而駕車輾過倒在車道上之告訴
    人。準此，能否遽認其應負過失責任，實非無疑，而此亦不影響被告過失責任之
    成立，併此敘明。
二、核被告甲○○所為，係犯刑法第二百八十四條第一項前段之過失傷害罪。又按刑
    法第六十二條之所謂發覺，係指有偵查犯罪職權之公務員已知悉犯罪事實與犯罪
    之人而言，而所謂知悉，固不以確知其為犯罪之人為必要，但必其犯罪事實，確
    實存在，且為該管公務員所確知，始屬相當（參見最高法院七十五年台上字第一
    六三四號判例），質諸證人即本件處理車禍之警員乙○○到庭證稱，伊到場時被
    告即坦承肇事，接獲報案時伊並不知道何人駕車肇事等語，堪認被告符合刑法第
    六十二條前段對於未發覺之罪自首而受裁判之規定，故應予減輕其刑。原審以被
    告犯有過失傷害罪，論處有期徒刑三月，如易科罰金以三佰元折算一日，固非無
    見，然被告肇事後向警員自首，應依法減輕其刑，已如前述，原審疏漏未予論列
    ，容有未洽，應由本院將原判決撤銷改判。爰審酌被告前無犯罪紀錄，此有台灣
    高等法院被告全國前案紀錄表一份在卷可參，品行非惡，其因過失行為致被害人
    丙○○遭受傷害之程度，及犯罪後坦承犯行，態度良好等一切情狀，量處如主文
    第二項所示之刑，並諭知易科罰金之折算標準。
據上論斷，應依刑事訴訟法第四百五十五條之一第三項、第三百六十九條第一項前段
、第三百六十四條、第二百九十九條第一項前段，刑法第二百八十四條第一項前段、
第六十二條前段、第四十一條第一項前段，罰金罰鍰提高標準條例第一條前段、第二
條，判決如主文。
本案經檢察官李子春到庭執行職務。
中      華      民      國    九十二    年      四      月      八      日
                              臺灣花蓮地方法院刑事庭
                                  審判長 法 官  黃麗生
                                         法 官  蘇姵文
                                         法 官  陳世博
右正本證明與原本無異。
本件不得再上訴。
                                         法院書記官
中      華      民      國    九十二    年     四       月      十      日
附錄本判決論罪之法律條文：
刑法第二百八十四條
因過失傷害人者，處六月以下有期徒刑、拘役或五百元以下罰金。致重傷者，處一年
以下有期徒刑、拘役或五百元下罰金。
從事業務之人，因業務之過失傷害人者，處一年以下有期徒刑、拘役或一千元以下罰
金。致重傷者，處三年以下有期徒刑、拘役或二千元以下罰金。


司法院資訊處製作；財團法人民間司法改革基金會備份。
